臺灣高等法院臺中分院民事裁定
110年度抗字第403號
抗  告  人  林燕茹  




上列抗告人因與相對人洪進昇間聲明異議事件，對於中華民國11
0年8月9日臺灣南投地方法院110年度執事聲字第12號所為裁定提
起抗告，本院裁定如下： 
    主  文
抗告駁回。
抗告程序費用由抗告人負擔。
    理  由
一、按終局執行與終局執行競合時，如執行程序彼此目的不同、
    互相牴觸者，僅得進行其中一執行程序，以先聲請執行者優
    先，並駁回在後之聲請執行（見司法院民事廳96年6月8日印
    行之法院辦理民事執行實務參考手冊第398頁）。又債權人
    持有判令債務人應辦理所有權移轉登記之確定判決，原得依
    強制執行法第130條之規定單獨向地政機關申請辦理登記，
    此觀現行土地登記規則第12條、第27條第4款之規定自明。
    故執行法院並無開始強制執行程序之必要（最高法院57年台
    上字第1436號、49年台上字第1225號判決意旨參照）。另不
    動產經法院囑託辦理假處分登記，未為塗銷前，除原假處分
    之債權人可依法院確定判決申請移轉登記外，登記機關應停
    止與其權利有關之新登記，土地登記規則第141條定有明文
    。則對該不動產相關權利登記之請求，即處於給付不能之狀
    態，執行法院自不得命為該相關權利之登記，而應駁回債權
    人強制執行之聲請（最高法院101年度台抗字第330號裁定意
    旨可參）。 
二、抗告人即債權人就原法院民事執行處（下稱原執行法院）司
    法事務官（下稱司事官）於民國110年5月4日所為駁回強制
    執行裁定之終局處分，聲明異議，經原法院駁回其異議，抗
    告人聲明不服，提起抗告，抗告意旨略以：相對人原所有坐
    落○○縣○○鎮○○段0000之0、0000之0、0000之00、0000之00地
    號土地（下依序稱0000之0、0000之0、0000之00、0000之00
    土地，合稱系爭土地）之所有權，前經原執行法院109年度
    司執字第00000號清償債務強制執行事件（下稱另案強制執
    行事件）予以查封在案，惟其與相對人經由○○縣○○鎮○○○○○0
    00○○○○○0000號調解書（下稱系爭調解書）調解成立，相對
    人願將系爭土地所有權移轉登記予其，足認相對人已非系爭
    土地所有權人，權利狀態明確，可由原執行法院自行作成排
    除其他債權人查封之決定，而非要求其應另行提起第三人異
    議之訴予以排除。原裁定以其所陳述事實理由涉及實體事項
    之爭執，非原執行法院所能審認為由予以駁回其異議，應非
    適法，為此提出抗告，爰求予廢棄原裁定，原執行法院應就
    另案強制執行事件查封予以啟封、通知地政機關為塗銷查封
    之登記等語。
三、經查：
　㈠依抗告人所提系爭土地之土地登記第二類謄本（所有權個人
    全部），第三人即另案執行債權人臺灣中小企業銀行股份有
    限公司（下稱○○○○○○）以另案強制執行事件向原執行法院聲
    請對相對人清償債務，並由原執行法院以投院明109司執平
    字第00000號函囑託地政機關於109年12月4日就系爭土地為
    查封登記。而本件抗告人係於110年4月30日始持系爭調解書
    ，向原執行法院聲請系爭土地所有權移轉登記之執行，業經
    本院核閱原法院110年度司執字第9851號卷宗無訛。依前揭
    裁判及說明，○○○○○○聲請執行在先，其執行系爭土地之目的
    為變價，而抗告人聲請本件執行在後，雖兩者執行之標的物
    同一，惟其執行程序之目的牴觸，應以○○○○○○金錢債權之強
    制執行事件為優先。從而，原執行法院於○○○○○○對債務人即
    相對人聲請強制執行時，應依憑具有公示效果之土地登記謄
    本所顯示之權利外觀，為相對人責任財產之認定，而應准許
    ○○○○○○之聲請強制執行。綜上，系爭土地由持有終局執行名
    義之○○○○○○聲請執行在先，執行法院自應駁回抗告人強制執
    行之聲請。 
　㈡抗告人復謂：其與相對人已調解成立，相對人願將系爭土地
    所有權移轉登記予其，足認相對人已非系爭土地所有權人，
    權利狀態明確，可由原執行法院自行作成排除其他債權人查
    封之決定云云。然抗告人所持系爭調解書，對於當事人以外
    第三人之○○○○○○既無拘束力，是抗告人主張原執行法院因執
    行債權人○○○○○○聲請強制執行所為查封無效，應予以起封云
    云，亦無可採。又98年修正之民法第759條之1第1項：「不
    動產物權經登記者，推定登記權利人適法有此權利。」，立
    法意旨所稱「為貫徹登記之效力，此項推定力，應依法定程
    序塗銷登記，始得推翻。」，抗告人既對另案強制執行事件
    有所爭執，倘抗告人於實體法上有排除前執行程序之權利，
    自應提起第三人異議之訴，並非本件執行程序所得審究，而
    觀諸抗告人上開所述，顯已涉及實體事項之爭執，即非原執
    行法院所得審究之範圍。　 
　㈢從而，司事官駁回抗告人強制執行之聲請，經核於法並無違
    誤，原裁定認抗告人之聲明異議為無理由，予以駁回，於法
    並無違誤，抗告意旨指摘原裁定及原處分不當，求為廢棄，
    為無理由，應予駁回。 　
四、據上論結，本件抗告為無理由，依強制執行法第30條之1、
    民事訴訟法第495條之1第1項、第449條第1項、第95條、第7
    8條，裁定如主文。 
中　　華　　民　　國　　110 　年　　10　　月　　29　　日
                  民事第六庭  審判長法  官  楊熾光
                                    法  官  莊宇馨
                                    法  官  郭玄義
正本係照原本作成。       
不得抗告。
                                    書記官  劉雅玲

中　　華　　民　　國　　110 　年　　10　　月　　29　　日